【裁判字號】    92,訴緝,307
【裁判日期】    920815
【裁判案由】    違反槍砲彈藥刀械管制條例
【裁判全文】
臺灣臺中地方法院刑事判決                        九十二年度訴緝字第三七號
    公  訴  人  臺灣臺中地方法院檢察署檢察官
    被      告  甲○○
    指定辯護人  本院公設辯護人  乙○○
右列被告因違反槍砲彈藥刀械管制條例案件，經檢察官提起公訴（八十九年度偵字第
二○二一九號），本院判決如左：
    主  文
甲○○無罪。
    理  由
一、公訴意旨略以：被告陳正義（經本院先行審結）、甲○○係夫妻關係，二人基於
    犯意之聯絡，於民國八十九年十一月間某日，收受綽號「黑馬」之林國明交付之
    具殺傷力改造點四五手槍一把及土製炸彈二顆「槍用具殺傷力土製子彈二顆」（
    本案僅扣得土製炸彈二顆，並無「槍用具殺傷力土製子彈二顆」，起訴書所載顯
    有錯誤），至陳正義、甲○○於臺中縣沙鹿鎮○○路安樂巷十五號家中，寄藏於
    上址陳正義、甲○○之房間內，其即未經許可而無故持有上開槍彈，嗣於八十九
    年十一月二十九日二時三十分許，為警於上址執行搜索當場查獲，扣得具殺傷力
    改造點四五手槍一把及「供上述手槍用具殺傷力土製子彈二顆」（本案僅扣得土
    製炸彈二顆，並無「供上述手槍用具殺傷力土製子彈二顆，起訴書所載顯有錯誤
    ），因認被告涉有違反槍砲彈藥刀械管制條例第十條第三項及同條例第十一條第
    三項之罪嫌云云（依前開所訴事實，被告應係涉犯同條例第十一條第四項寄藏改
    造手槍罪及第七條第四項之寄藏炸彈罪，起訴書所引法條顯有錯誤）。
二、按犯罪事實應依證據認定之，無證據不得推定其犯罪事實；又不能證明被告犯罪
    者，應諭知無罪之判決，刑事訴訟法第一百五十四條、第三百零一條第一項分別
    定有明文。
三、公訴意旨認被告甲○○涉有違反槍砲彈藥刀械管制條例之罪嫌，無非以被告業已
    坦承不諱，復經警於其住處當場查扣槍、彈為其論據。訊據被告甲○○固坦承於
    前開時地經警於其住處查獲扣案之改造手槍及炸彈，惟否認有寄藏之犯行，辯稱
    ：「我不知道林國明把槍彈藏在我家，陳正義也不知道這件事。警方來查時，我
    們在睡覺，起來以後，才知道警方在客廳查獲槍彈，我們當時有跟警方說不知道
    槍彈是何人所有的」等語。經查：
（一）本案檢察官偵訊中，被告甲○○供稱：「（被查扣安非他命、海洛因、槍枝、
      炸彈何人所有？）我不知道，好像是阿文的」、「（槍、土製炸彈是誰寄放？
      ）一個叫阿馬的」、「（槍為何在客廳找到？）不知道，我在睡覺」各等語，
      其夫陳正義則供稱：「（查扣槍枝、炸彈何人所有？）都是阿文、黑馬二人寄
      放的」等語，惟於八十九年十一月二十九日七時五十五分為警查獲當日之警訊
      中，被告甲○○係供稱：「另在客廳查獲改造四五手槍一支、土制炸彈二顆、
      海洛因○‧四公克，以上東西我不知何人所有」等語，陳正義則供稱：「警方
      另在你（應係「我」字之誤載）住居內查獲改造四五手槍一枝、土制炸彈二顆
      、海洛因○‧四公克，以上警方所查扣之贓物可能是『阿文』一同帶來之友人
      『黑馬』所有，綽號『黑馬』說他要在此暫住幾天，我並提供一間房間給他住
      」等語。互核前開偵訊及警訊之供詞，被告甲○○於偵訊中之供詞先後歧異、
      語意模糊不明，可信性不及警訊中所言；陳正義於偵訊之供詞及筆錄記載顯然
      過於簡略，警訊中所言則較為詳盡具體。故本案關於被告及陳正義於警、偵訊
      之供詞，均應以警訊中所言為可採。則依甲○○於警訊中之供詞，其並不知悉
      扣案槍彈為何人所攜有，公訴意旨遽認本件被告甲○○坦承「寄藏他人槍彈」
      之事實，顯係誤會。另依陳正義於警訊中所供，其僅推測扣案槍彈可能是暫住
      其居所之綽號「黑馬」者所攜有，且陳正義於本院調查時明確供稱：「我原本
      就不知道我家有這些東西，我是到分局時警員拿給我看，我才知道有這件事，
      當初是林國明（綽號黑馬）因案被警察追捕而來我家投宿，投宿二天左右，所
      以我才將家中一間房間讓給他住，我不知道那時他有攜帶槍械，警方到我家搜
      索時，林國明剛好外出，警方從他所住的房間內搜出一個黑色的皮包，之前我
      並沒有看過該皮包，亦不知道其內是裝什麼東西」、「我太太應該不知道林國
      明在我家放這把槍」等語，益證甲○○對扣案槍彈之存在並不知情。
（二）另查證人林國明，確因涉嫌多起自行改造具殺傷力玩具手槍及子彈案件，分別
      於：(1)八十九年十一月八日下午六時許，在臺中縣清水鎮○○路二之一號為警
      查獲改造四五手槍二枝、子彈七顆、土製炸彈一顆、彈夾三個、滑套一個、槍
      身二支、改造手槍子彈設計圖一本、鑽孔機、銼刀機各一台、鑽頭五支、銼刀
      五把、壓力夾一支、游標卡尺一支、鋼珠一盒；(2)八十九年十一月二十九日凌
      晨二時三十分許，在臺中縣沙鹿鎮○○路安樂弄十五號為警查獲改造四五手槍
      一枝、土製炸彈二顆（即本案同一查獲事實）；(3)八十九年十二月四日下午一
      時許，在臺中縣大甲鎮○○路三○一號為警查獲改造貝瑞塔手槍一枝、子彈十
      顆；(4)九十年七月九日下午八時，在臺中縣清水鎮○○路一六○巷口為警查獲
      改造玩具手槍二枝（應為三枝）、子彈二十六顆、半成品三顆、槍管二支、工
      具一批等情，有臺灣臺中地方法院檢察署檢察官九十年度偵字第一二一八三號
      、偵緝字第四○三號起訴書併警、偵卷影本附卷可憑。林國明於八十九年十二
      月四日警訊中即已坦承前開(1)、(2)案所查獲之槍、彈等物，均為其所有；復經
      比對該二案所查獲之槍枝，均為改造四五手槍，此有臺灣臺中地方法院檢察署
      八十九年度核退字第三六九六號卷附資料為證。再林國明於本案審理時自承其
      綽號係「黑馬」，並結稱：「（本案被查獲的地點，你是否有去過？）有」、
      「（你是否認識被告甲○○、被告陳正義？）認識，但不是很久，大約一年多
      ，我們是經過朋友介紹認識」、「（本件被查獲的地點，你是否曾在那邊住居
      過？）有，時間已忘記了，本案案發時，我已經在被告住處居住一、二個星期
      」、「（被告陳正義辯稱本件扣案的槍、彈，是你自行攜帶藏放於被查獲地點
      ？）槍、彈是我的沒有錯，那天我有攜帶一個黑色手提包，裡面有放清水分局
      要偵查我犯罪的傳票，槍彈就是放在那個手提包內，我離開那個房間時，手提
      包我是攜帶身上，我出門走往後面的巷子，我有碰到一位人，但是我不知道他
      是警察，他要搶我的皮包，我要逃跑，結果皮包就掉下去，警察有追我，但是
      沒有追到我，所以警察才將槍、彈誤認為是被告所有」、「（事後為何不出面
      向警察說明？）因為那時候警察在找我」、「（被告陳正義及被告甲○○他們
      夫妻是否知道你隨身攜帶扣案槍、彈？）他們都不知道」、「（除了那個皮包
      外，在被告陳正義住處是否還有遺留其他的供犯罪所用之物？）不記得，但是
      在我借住的房間內的物品都是我的」、「（卷附證物照片所示皮包內之物品是
      否你所有？）是的」、「（你是否另案有被查獲持有槍、彈？）有」等語甚詳
      ，衡情，苟非證人林國明親身所經歷，殊無可能將前述經過描述如此詳盡，況
      本案查獲裝有扣案槍、彈之黑色皮包內，確實裝有一紙卷附被通知人為林國明
      之臺中縣警察局清水分局通知書，益證本案扣案槍、彈屬林國明所持有甚明，
      又依其證述內容，亦顯見被告甲○○對林國明持有扣案槍彈一事應確不知情；
      故被告甲○○辯稱其無寄藏扣案槍、彈行為等語，應可採信。
四、綜上所述，本件扣案槍、彈本即為證人林國明所持有，且係於其持有行為繼續中
    為警查獲，被告甲○○並無受寄藏放之行為。此外，復查無其他證據足資認定被
    告甲○○有何寄藏槍、彈之犯行，揆諸上開法條意旨，此部分既不能證明被告犯
    罪，自應諭知被告無罪之判決。
據上論斷，應依刑事訴訟法第三百零一條第一項，判決如主文。
中      華      民      國      九十二      年      八    月  十五      日
                         臺灣臺中地方法院刑事第二庭
                             審判長法  官  張  智  雄
                                   法  官  陳  如  玲
                                   法  官  蔡  建  興
右正本證明與原本無異。
如不服本判決，應於判決送達後十日內向本院提出上訴狀，上訴於臺灣高等法院臺中
分院( 須附繕本 )。
                                   書記官
中    華    民    國      九十二      年       八      月       十九    日


司法院資訊處製作；財團法人民間司法改革基金會備份。
